臺灣高雄地方法院民事判決　　　　　　　94年度訴字第1420號
原　　　告　臺灣銀行股份有限公司
法定代理人　乙○○
訴訟代理人　戊○○
複代理人　　甲○○
複代理人　　丁○○
　　　　　　黃登文
被　　　告　丙○○
當事人間請求清償借款事件，本院於民國94年7月26日言詞辯論
終結，判決如下：
    主      文
被告應給付原告新臺幣壹佰玖拾萬零佰玖拾元，及如附表所
示之利息、違約金。
訴訟費用由被告負擔。
    事實及理由
一、查本件原告名稱原為臺灣銀行，嗣於民國92年7月1日經改制
    為「臺灣銀行股份有限公司」有股份有限公司設立登記表及
    財政部92年4月24日臺財融（二）字第0928010612號函各乙
    件在卷可稽，其法人同一性不變。
二、原告主張：被告先後於84年11月14日、87年11月19日，向原
    告借款二筆共計新臺幣（下同）0000000元，其中：(一)如附
    表編號一所示本金920000元部分：約定到期日為91年11月14
    日，利息按週年利率9.275%機動調整計算（遲延當時已調整
    為週年利率8.775%七五），且自借款後第一年為寬限期按月
    付息，第二年起分72期，每一個月為一期，依年金法按月於
    每月14日平均攤還本息；(二)如附表編號二所示本金0000000
    元部分：約定到期日為94年11月19日，利息按訂約時原告基
    本放款利率即週年利率8.97%加碼週年利率1.575%（遲延當
    時原告之基本放款利率為7.2%，即為週年利率8.775%）計算
    ，且自借款日起，以每月為一期，分84期依年金法按月於每
    月19日平均攤還本息。如有不依期還本、付息或償付本息，
    借款視為全部到期，除仍按上開利率付息外，逾期在6個月
    以內者，按上開利率10%，逾期超過6個月者，按上開利率
    20%計付違約金。詎被告於借款後，就如附表編號一、二所
    示部分借款，分別自89年11月13日及89年11月18日起，即未
    依約繳納本息，依約即已喪失期限利益，借款視為全部到期
    。被告尚有如主文所示之本金、利息及違約金迄未清償，為
    此，依消費借貸之法律關係提起本件訴訟等情。並聲明︰如
    主文所示。
三、被告則以：伊雖積欠原告如主文所示借款之本金、利息及違
    約金未清償，而伊於借款時曾提供所有之房地設定抵押權供
    擔保，嗣於89年12月間，伊將該房地出賣給訴外人陳音助，
    但因伊擔任訴外人永駿豐建設工業股份有限公司（下稱永駿
    豐公司）另向原告借款之連帶保證人，尚有一億六千萬餘元
    債務迄未清償，故擬清償積欠本件借款之本金、利息及違約
    金而遭原告拒絕；陳音助並未積欠原告債務未清償，惟原告
    仍將該房地聲請查封拍賣程序進行中，原告不該訴請伊清償
    本件借款債務，又聲請查封拍賣陳音助所有之房地等語，資
    為抗辯。並聲明：駁回原告之訴。
四、經查：本件原告主張被告尚積欠如主文所示借款之本金、利
    息及違約金迄未清償等事實，業據提出擔保放款借據、放款
    借據（消費者貸款專用）、小額貸款全部查詢、利率資料等
    為證，核屬相符，並為被告所自認，自堪信為真實；惟被告
    另執前詞置辯，是本件所應審酌原告上揭主張有無理由，茲
    分述如下：
  (一)按稱消費借貸者，謂當事人一方移轉金錢或其他代替物之所
    有權於他方，而約定他方以種類、品質、數量相同之物返還
    之契約。當事人之一方對他方負金錢或其他代替物之給付義
    務而約定以之作為消費借貸之標的者，亦成立消費借貸；借
    用人應於約定期限內，返還與借用物種類、品質、數量相同
    之物；遲延之債務，以支付金錢為標的者，債權人得請求依
    法定利率計算之遲延利息。但約定利率較高者，仍從其約定
    利率；當事人得約定債務人不履行債務時，應支付違約金，
    民法第474條、第478條前段、第233條第1項、第250條第1項
    分別定有明文。是被告既仍積欠原告如主文所示本件借款之
    本金、利息及違約金迄未清償，揆諸上開條文及說明，自應
    負清償之責。
  (二)次按債務人無財產可供強制執行，或雖有財產經強制執行後
    所得之數額仍不足清償債務時，執行法院應命債權人於一個
    月內查報債務人財產。債權人到期不為報告或查報無財產者
    ，應發給憑證，交債權人收執，載明俟發見有財產時，再予
    強制執行，強制執行法第27條第1 項固定有明文：惟按民法
    第873 條第1 項規定，抵押權人於債權已屆清償期而未清償
    者，得聲請法院拍賣抵押物，就其賣得價金而受清償。抵押
    權人依此項規定聲請拍賣抵押物，係屬非訟事件，祇須其抵
    押權已經依法登記，且債權已屆清償期而未受清償，法院即
    應為准許拍賣抵押物之裁定，法院所為准許拍賣抵押物之裁
    定，並無確定實體法上法律關係存否之性質，於債權之存在
    與否即無既判力可言，是就拍賣結果不足清償抵押權所擔保
    之債權，就不足額部分，執行法院不得依強制執行法第27條
    第1 項之規定核發債權憑證，須另行取得執行名義，始得對
    債務人其他財產執行。是故被告雖辯稱︰原告不該拒絕本件
    借款債務之清償後，復訴請伊清償本件借款債務，又聲請查
    封拍賣陳音助所有之房地云云；惟查，陳音助所有之前揭房
    地，不僅為供本件借款清償之擔保而設定最高限額0000000
    元之抵押權登記，且被告另擔任永駿豐公司向原告借款二筆
    債務迄今總計一億六千萬餘元之連帶保證人，亦以前揭房地
    所登記之最高限額抵押權為該二筆借款債務清償之擔保等事
    實，亦均為兩造所不爭執，自堪認為信實。準此，原告聲請
    拍賣前揭房地，即為擔保其債權受償之正當權利行使，尚與
    原告訴請被告清償如主文所示本件借款之本金、利息及違約
    金乙事不相衝突，原告不致因此而重複受償。矧以，前揭房
    地雖已進行第三次拍賣，但因地下室有部分面積漏未測量而
    重新測量並鑑價中等情，亦為兩造所不爭執，是本件並無俟
    該拍賣抵押物之強制執行程序終結後再行判決之必要，附此
    敘明。
五、綜上所述，被告既仍積欠原告如主文所示本件借款之本金、
    利息及違約金迄未清償，從而，原告本於消費借貸之法律關
    係，訴請被告給付如主文所示之本金、利息及違約金，為有
    理由，應予准許。
據上論結，本件原告之訴為有理由，依民事訴訟法第78條，判決
如主文。
中　　華　　民　　國　　94　　年　　7 　　月　　29　　日
                  民事第二庭    法　官　劉定安
正本係照原本作成。
如不服本判決，應於收受送達後20日內向本院提出上訴書狀（須
按他造當事人之人數附繕本）。
中　　華　　民　　國　　94　　年　　7 　　月　　29　　日
                                書記官　王壹理
附表：
┌─┬────┬────┬────────┬────┬──────────────┐
│編│求償本金│原貸本金│   利      息   │利息利率│     違      約      金     │
│號│        │        │                │週年利率│                            │
├─┼────┼────┼────────┼────┼──────────────┤
│一│362556元│920000元│自89年11月13日起│8.775%  │自89年12月14日起至清償日止，│
│  │        │        │至清償日止      │        │逾期在6個月以內者，依上開利 │
│  │        │        │                │        │率之10%，逾期超過6個月者，依│
│  │        │        │                │        │上開利率20%。               │
├─┼────┼────┼────────┼────┼──────────────┤
│二│0000000 │0000000 │自89年12月19日起│8.775%  │自89年12月19日起至清償日止，│
│　│元      │元      │至清償日止      │        │逾期在6個月以內者，依上開利 │
│  │        │        │                │        │率之10%，逾期超過6個月者，依│
│  │        │        │                │        │上開利率20%。               │
└─┴────┴────┴────────┴────┴──────────────┘
